臺灣臺中地方法院民事裁定
111年度簡抗字第25號
抗  告  人  旺旺友聯產物保險股份有限公司

法定代理人  劉自明  


相  對  人  柯靜志  

上列當事人間請求損害賠償事件，抗告人對於民國111年8月24日
本院沙鹿簡易庭111年度沙簡字第100號裁定提起抗告，本院合議
庭裁定如下：  
    主  文
抗告駁回。
抗告程序費用由抗告人負擔。
    理  由
一、抗告意旨略以：抗告人前於民國109年8月5日起訴請求相對
    人給付新臺幣（下同）11萬5009元，經本院109年度沙簡字
    第474號判決確定在案（下稱前案），嗣於110年12月28日起
    訴請求相對人給付66萬6489元（下稱本案），則前案與本案
    訴之聲明已非同一，且前案抗告人係請求相對人給付訴外人
    陳中金於107年10月23日至108年3月15日之醫療費用，抗告
    人僅為一部請求，與本案請求並無重複之處，抗告人並未明
    示拋棄108年3月15日後所賠付醫療費用及殘廢理賠金部分，
    前案確定判決既判力之客觀範圍應以抗告人所賠付受害人於
    107年10月23日至108年3月15日之醫療費用11萬5009元為限
    ，不及於108年3月15日後所賠付之部分，原審未詳查本案請
    求之金額係108年3月15日之後所生之醫療費用及殘廢理賠金
    與前案請求範圍並不相同，即認抗告人起訴違反一事不再理
    原則，而為不利之裁定，自有可議。聲明請求原裁定廢棄等
    語。
二、按除別有規定外，確定之終局判決就經裁判之訴訟標的，有
    既判力；原告之訴，其訴訟標的為確定判決之效力所及者，
    法院應以裁定駁回之，民事訴訟法第400條第1項、第249條
    第1項第7款分別定有明文。又強制汽車責任保險法第29條規
    定：「被保險人有下列情事之一，致被保險汽車發生汽車交
    通事故者，保險人仍應依本法規定負保險給付之責。但得在
    給付金額範圍內，代位行使請求權人對被保險人之請求權：
    一、飲用酒類或其他類似物後駕駛汽車，其吐氣或血液中所
    含酒精濃度超過道路交通管理法規規定之標準。二、駕駛汽
    車，經測試檢定有吸食毒品、迷幻藥、麻醉藥品或其他相類
    似管制藥品。三、故意行為所致。四、從事犯罪行為或逃避
    合法拘捕。五、違反道路交通管理處罰條例第二十一條或第
    二十一條之一規定而駕車。前項保險人之代位權，自保險人
    為保險給付之日起，二年間不行使而消滅。」。
三、次按民事訴訟法第400條第1項所謂一事不再理之原則，乃指
    同一事件已有確定之終局判決，不得更行起訴者而言。其所
    謂同一事件，必須同一當事人就同一法律關係而為同一之請
    求，始屬相當（最高法院79年度台上字第2420號民事裁判意
    旨參照）。又按89年2月9日修正之民事訴訟法第244條第1項
    第2款，將原規定之「訴訟標的」修正為「訴訟標的及其原
    因事實」，乃因訴訟標的之涵義，必須與原因事實相結合，
    以使訴狀所表明請求法院審判之範圍更加明確。則於判斷既
    判力之客觀範圍時，自應依原告起訴主張之原因事實所特定
    之訴訟標的法律關係為據，凡屬確定判決同一原因事實所涵
    攝之法律關係，均應受其既判力之拘束，且不得以該確定判
    決言詞辯論終結前，所提出或得提出而未提出之其他攻擊防
    禦方法，為與該確定判決意旨相反之主張，此乃法院應以「
    既判事項為基礎處理新訴」及「禁止矛盾」之既判力積極的
    作用，以杜當事人就法院據以為判斷訴訟標的權利或法律關
    係存否之基礎資料，再次要求法院另行確定或重新評價，俾
    免該既判力因而失其意義，亦即既判力之「遮斷效」（最高
    法院100年度台抗字第62號民事裁判意旨參照）。復按於請
    求金錢賠償損害之訴，原告得在原因事實範圍內，僅表明其
    全部請求之最低金額，而於第一審言詞辯論終結前補充其聲
    明，民事訴訟法第244條第4項定有明文；又按法院應於第一
    審言詞辯論終結前，令原告補充其聲明，如原告未為補充，
    法院應依其表明之最低金額為判決。法院於前項判決後，原
    告不得再主張其係一部請求，而就其餘請求另行起訴。如另
    行起訴，即違反一事不再理原則或為前訴訟之確定判決效力
    所及，其訴為不合法，應予裁定駁回（辦理民事訴訟事件應
    行注意事項第12條規定參照）。
四、經查：
（一）本件抗告人前以相對人於107年10月23日13時58分許無照
      駕駛車牌號碼000-0000號自用小客車（下稱系爭車輛），
      行經臺中市○○區○○路0段000號前，因駕駛不慎而撞擊陳中
      金並致其受有體傷（即系爭交通事故），其依強制汽車責
      任保險法規定向陳中金賠付強制汽車責任保險金11萬5009
      元為由，於109年8月5日向本院具狀主張依強制汽車責任
      保險法第29條第1項規定訴請相對人給付11萬5009元，及
      法定遲延利息，由本院以109年度沙簡字第474號受理在案
      ，並於109年11月3日言詞辯論終結，及同年12月28日判決
      確定等情，有抗告人提出前開判決在卷可稽（見本院111
      年度沙簡字第100號卷第199至203頁），自堪信為真實。
（二）本件抗告人主張其就系爭交通事故，於109年2月21日向陳
      中金賠付強制汽車責任保險金66萬6489元乙節，乃於109
      年8月5日向本院具狀提起前案時已存在，顯於前案言詞辯
      論終結前即得提出，而抗告人於前案主張依強制汽車責任
      保險法第29條第1項規定代位行使陳中金就系爭交通事故
      對相對人之損害賠償請求權，並未表明係一部請求，且依
      抗告人所表明損害範圍之具體事實理由觀之，抗告人分別
      所為之訴訟，並不涉及損害範圍之具體數額有難以認定或
      估算之情事，亦無損害原因難以舉證之狀況，抗告人於前
      案就請求相對人賠償11萬5009元之請求，亦未於一審辯論
      終結前補充其聲明，且既經本院判決確定，則其於原審亦
      主張依強制汽車責任保險法第29條第1項規定代位行使陳
      中金就系爭交通事故對相對人之損害賠償請求權而再行起
      訴，已為前案既判力遮斷效所及，不得於後訴訟復行主張
      再事爭執。故抗告人於原審請求之金額，與前案雖有不同
      ，惟其原因事實既為前案之確定判決同一原因事實所涵攝
      之法律關係，揆諸前揭說明，應為前案確定判決既判力之
      遮斷效所及，自不得更行起訴。從而，原審以抗告人再提
      起後訴訟係對已生既判力之同一事件復行起訴，自非合法
      ，而以裁定駁回抗告人之訴，於法並無違誤。抗告意旨指
      摘原裁定不當，求予廢棄改判，為無理由，應予駁回。
五、據上論結，本件抗告為無理由，依民事訴訟法第436條之1第
    3項、第495條之1第1項、第449條第1項、第95條、第78條，
    裁定如主文。
    
中　　華　　民　　國　　111 　年　　10　　月　　11　　日
                  民事第六庭    審判長法  官  陳學德
　　　　　　　　　                    法  官  巫淑芳
　　　　　　　　　                    法  官  謝慧敏
正本係照原本作成。
本裁定不得再抗告。
中　　華　　民　　國　　111 　年　　10　　月　　11　　日
                                      書記官  張宏賓